臺灣臺南地方法院交通事件裁定　　　　　　　　　　九十三年度交聲字第四五九號
　　移
　　受處分人
　　即異議人　甲○○
右列受處分人因違反道路交通管理處罰條例案件，對於交通部公路總局嘉義區監理所
台南監理站民國九十三年九月一日所為之裁決處分（處分案號：嘉監南字第裁七四—
Ｍ00000000號）聲明異議，本院裁定如左：
 主  文
原處分關於「違反道路交通安全規則肇事致人受輕傷，吊扣駕駛執照參個月」部分撤
銷。
甲○○汽車駕駛人，駕駛汽車違反道路交通安全規則，因而肇事致人受傷，記違規點
數參點。
    理  由
一、原處分意旨略以：受處分人即異議人甲○○於民國九十三年六月二十五日下午五
    時五十分許，駕駛車牌號碼ＵＫ－３５３２號自小貨車，行經台南縣永康市○○
    路九四二巷與五六一弄口時，行近無號誌之交叉路口疏未減速慢行，適有游雅婷
    騎乘車牌號碼ＫＷ２－４３０號重機車行經上開路口，致兩車發生碰撞，造成游
    雅婷受有「鼻挫傷合併流鼻血」等傷害，而有駕車違反交通安全規則肇事致人受
    傷之違規行為，經台南縣警察局永康分局據報到場處理後製單舉發。嗣移送機關
    即交通部公路總局嘉義區監理所台南監理站，復以異議人之上述違規事實明確，
    乃依道路交通管理處罰條例第四十四條第三款規定，裁處異議人罰鍰新台幣（下
    同）六百元，及依修正前道路交通管理處罰條例第六十一條第三項之規定，裁處
    異議人吊扣駕駛執照三個月。
二、聲明異議意旨則以：受處分人即異議人甲○○並不否認有於前開時、地，駕駛車
    牌號碼ＵＫ－３５３２號自小貨車，與游雅婷所騎乘車牌號碼ＫＷ２－４３０號
    重機車發生碰撞，造成游雅婷受有「鼻挫傷合併流鼻血」等傷害，惟異議人行經
    該路口時，時速自三十公里減為二十公里左右，即異議人不僅有減速慢行，且有
    隨時準備煞停車，並異議人自小客車為右方車，游雅婷之機車為左方車，依交通
    部七十一年九月三日交路字第二０五０八號函釋推定，應減速慢行至可作隨時煞
    停車準備之速度者，應為左方車，並不及右方車。但異議人對於有違反道路交通
    管理處罰條例第四十四條第三款規定，裁處罰鍰六百元之部分不異議。從而，異
    議人不服原裁處關於「違反道路交通安全規則肇事致人受輕傷」裁處吊扣駕駛執
    照三個月部分，而提起本件異議。
三、按汽車駕駛人，駕駛汽車違反道路交通安全規則，因而肇事致人受傷者，記違規
    點數三點；致人重傷者，吊扣其駕駛執照三個月至六個月；九十三年四月二十一
    日修正公布，且於同年七月一日施行之道路交通管理處罰條例第六十一條第三項
    明文規定。又按行經無號誌之交岔路口時，應減速慢行，作隨時停車之準備；道
    路交通安全規則第九十三條第一項第三款亦規定甚明。
四、經查：
  (一)受處分人即異議人甲○○於九十三年六月二十五日下午五時五十分許，駕駛車牌
    號碼ＵＫ－３５３２號自小貨車，沿台南縣永康市○○路九四二巷五六一弄由西
    向東方向行駛，行經該弄與大灣路九四二巷口之無號誌交岔路口時，因疏未減速
    慢行，致與游雅婷所騎乘車牌號碼ＫＷ２－４３０號重機車發生車禍事故，造成
    游雅婷受有如上之輕傷等事實，有台南縣警察局南縣警交字第Ｍ0000000
    0號舉發違反道路交通管理事件通知單一紙、台南縣警察局永康分局九十三年八
    月十二日南縣永警六字第０九三００二一八九七號書函、及台南縣警察局永康分
    局九十三年九月二十日南縣永警六字第０九三００二五三二六號函暨所附異議人
    警訊筆錄、游雅婷警訊筆錄、道路交通事故現場圖、道路交通事故調查報告表(一)
    (二)、游雅婷之財團法人奇美醫院診斷證明書、及現場照片十一張附卷可稽。又按
    行經無號誌之交岔路口時，應減速慢行，作隨時停車之準備，道路交通安全規則
    第九十三條第一項第三款定有明文。觀之該條規定，並無限定左方或右方來車始
    有適用，即行經無號誌之交岔路口時，原則上均應減速慢行。且所謂「應減速慢
    行，作隨時停車之準備」，應由駕駛人視當時行車及交通情況酌量減速致可以隨
    時停車之準備。而異議人於九十三年六月二十六日警訊筆錄時陳稱：「當時我的
    車子二十五公里小時」、「我發現危險時有踩剎車我有向右邊閃避。現場有我的
    剎車痕左一點五右一點○公尺」等語；據此，縱認異議人當時確有減速慢行，然
    異議人並無減速至得隨時停車準備之情況。準此，足認異議人確有駕駛汽車而違
    反道路交通安全規則第九十三條第一項第三款規定甚明。是異議人辯稱：伊行該
    路口時，有減速慢行，且有隨時準備煞停車，並應減速慢行者，僅為左方車，而
    不及異議人自小貨車之右方車云云，與事實不符並於法未合，不足採信。從而，
    異議人於前開時、地，有駕駛汽車而違反道路交通安全規則以致肇事，並造成游
    雅婷受傷之違規行為，應堪認定。
  (二)按「行為後法律有變更者，適用裁判時之法律。但裁判前之法律有利於行為人者
    ，適用最有利於行為人之法律」、「行為後本法有變更者，適用裁處時之規定。
    但裁處前之規定有利於行為人者，適用最有利於行為人之規定」、「納稅義務人
    違反本法或稅法之規定，適用裁處時之法律。但裁處前之法律有利於納稅義務人
    者，適用最有利於納稅義務人之法律」刑法第二條第一項、社會秩序維護法第三
    條及稅捐稽徵法第四十八條之三分別定有明文。上開法律，對於因法律規定嗣後
    變更，致對行為人之處罰內容有輕重不同之情形時，立法例上均係採取從新從輕
    主義，故可知我國目前雖就行政罰尚未有統一之總則性規定（行政秩序罰法草案
    第三條已明定「從新從輕原則」），然若國家對人民行使制裁權之法律有修正時
    ，因新法足以補充舊法之缺失，且較舊法更能適應社會之需要，並兼顧人民權利
    之保障，即應依從新從輕之原則處理，並應類推適用於尚未有類此明文規定之其
    他行政秩序罰領域，以維持法律秩序之和諧性與一致性。而道路交通管理處罰條
    例本質亦為具有行政秩序罰性質之法規，是以，行為後道路交通管理處罰條例有
    變更者，亦應類推適用前開從新從輕原則，適用最新、最有利於行為人之規定。
    而按道路交通管理處罰條例第六十一條第三項條文業經總統於九十三年四月二十
    一日華總一義字第０九三０００七七六０一號令修正公布，並經行政院九十三年
    六月三十日院台交字第０九三００八六六八四—Ｂ號函核定於九十三年七月一日
    起施行。修正前之道路交通管理處罰條例第六十一條第三項規定「汽車駕駛人駕
    駛汽車違反道路交通安全規則，因而肇事致人受傷者，吊扣其駕駛執照三個月至
    六個月」，相較修正後規定「汽車駕駛人駕駛汽車違反道路交通安全規則，因而
    肇事致人受傷者，記違規點數三點；致人重傷者，吊扣其駕駛執照三個月至六個
    月」，可知修正後之規定應係較有利於行為人。揆諸前揭類推適用「從新從輕」
    原則之說明，法院於裁判時自應適用修正後之道路交通管理處罰條例第六十一條
    第三項規定，始為妥當。
  (三)綜上所述，本件受處分人即異議人甲○○於前開時、地，駕駛汽車違反道路交通
    安全規則，因而肇事致人受傷之事實，已足認定，而道路交通管理處罰條例第六
    十一條第三項嗣後經修正亦如前述，則移送機關即交通部公路總局嘉義區監理所
    台南監理站據以引用修正前之道路交通管理處罰條例第六十一條第三項規定，裁
    處異議人甲○○吊扣其駕駛執照三個月，於法自有未洽。原處分關於「違反道路
    交通安全規則肇事致人受輕傷，吊扣駕駛執照三個月」部分，既有上述不當之處
    ，自應由本院裁定將原處分該部分撤銷，另為裁定如主文第二項所示，以資適法
    。
五、據上論斷，應依道路交通案件處理辦法第二十條前段，裁定如主文。
中      華      民      國      九十三    年      十二    月    十五    日
                                臺灣臺南地方法院交通法庭
                                    法  官  洪榮家
右正本證明與原本無異。
如不服本裁定應於送達後五日內向本院提出抗告狀。
                                    書記官  陳志德
中      華      民      國      九十三    年      十二    月    十六    日
